【裁判字號】    99,訴,288
【裁判日期】    990908
【裁判案由】    損害賠償
【裁判全文】
臺灣彰化地方法院民事判決  99年度訴字第288號                      
原      告  Ａ女      真實姓.
兼  法  定        
代  理  人  Ａ女之父  真實姓.
共      同
訴訟代理人  陳勝義律師
被      告  甲○○  
上列被告因妨害性自主案件（本院98年度訴字第806 號），經原
告提起刑事附帶民事訴訟請求損害賠償，經本院刑事庭裁定移送
前來（本院98年度附民字第195 號），本院於民國99年9 月2 日
言詞辯論終結，判決如下：
    主      文
被告應給付原告Ａ女新臺幣陸拾萬元，及自民國九十九年一月二
十二日起至清償日止，按週年利率百分之五計算之利息。
被告應給付原告Ａ女之父新臺幣拾萬元，及自民國九十九年一
月二十二日起至清償日止，按週年利率百分之五計算之利息。
原告其餘之訴駁回。
本判決原告勝訴部分，於原告以新臺幣拾萬元為被告預供擔保
後，得假執行。
原告其餘假執行之聲請駁回。
    事實及理由 
一、按刑法第221條至第229條等條之犯罪，為性侵害犯罪防治法
    所稱之性侵害犯罪。又行政機關、司法機關及軍法機關所製
    作必須公示之文書，不得揭露被害人之姓名、出生年月日、
    住居所及其他足資識別被害人身分之資訊。性侵害犯罪防治
    法第2條、第12條第2項分別定有明文。本件原告Ａ女為刑法
    第224 條性侵害犯罪之被害人，依上開規定，本院自不得揭
    露其真實姓名及住所等足以識別其身分之資訊，民事執行法
    院如有確認原告Ａ女及其父身分必要，得調閱本院卷宗核對
    之，先予敘明。
二、原告主張：被告係從事道教儀式活動之人，擔任俗稱「師公
    」之工作，因曾至原告Ａ女（真實姓名年籍詳卷）及Ａ女父
    親位在彰化縣社頭鄉之住處施作法事，而認識原告Ａ女，並
    知原告Ａ女係父母離異之未成年人，與父親同住於前揭住處
    。民國（下同）98年2 月14日，因原告Ａ女父親北上工作數
    日未返家，原告Ａ女見前開住處3 樓之神明廳擺設遭人移動
    ，香爐內之法器寶劍歪斜，心生不安，遂於同日上午8 時許
    ，騎腳踏車至被告位在彰化縣社頭鄉○○路火車站旁無門牌
    之鐵皮屋居所，請求被告前來施法。被告遂於同日下午3 時
    許，駕車至原告Ａ女住處，於食用完原告Ａ女所購買之麵食
    後，表示要到3 樓神明廳作法，並藉口樓梯不便行走，而將
    手置放於原告Ａ女之肩膀上，由原告Ａ女一路扶持至3 樓之
    神明廳內。待被告施作法事完畢後，趁原告Ａ女單獨與其共
    處一室之機會，見原告Ａ女心思單純，且敬畏神佛，竟心生
    淫念，基於強制猥褻之犯意，先擲杯茭詢問神明法事是否有
    完成而得到聖茭（即杯茭呈現一陽一陰），復再擲杯茭詢問
    神明受否有話要傳達予原告Ａ女而得笑茭（即杯茭呈現二陰
    ），其乃口中唸唸有詞再擲杯茭而得聖茭，隨向原告Ａ女表
    示，神明指示原告Ａ女係其前幾世之妻子，並要原告Ａ女擲
    杯茭確認，原告Ａ女信而擲杯茭見得聖茭，被告遂趁原告Ａ
    女心思紊亂之際，陳稱其有問神明可否親吻及摟抱原告Ａ女
    ，神明均表同意，故要求原告Ａ女讓其摟抱。原告Ａ女因內
    心驚慌不知所措，而呆立於原處，被告竟違反原告Ａ女之意
    願，將雙手用力環抱原告Ａ女上身，邊告知原告Ａ女「給我
    親一下、胸部給我吸一下」等語，邊親吻原告Ａ女之嘴唇長
    達30幾秒鐘，再將原告Ａ女之上衣及胸罩均予掀開，以嘴吸
    吮原告Ａ女之右側乳頭長達約10幾秒鐘，又以其右手按壓、
    撫摸原告Ａ女之下體陰道處，伸手拉扯原告Ａ女之褲子，且
    指示原告Ａ女趕快將褲子脫掉等語。原告Ａ女出手推開制止
    被告之行為，被告乃口中唸唸有詞再擲杯茭而得聖茭，遂又
    向原告Ａ女表示不得將其推開，因為這是神明之指示等語，
    復以雙手環抱住原告Ａ女上身，及以嘴親吻、吸吮原告Ａ女
    之嘴唇及乳頭部位長達數秒，然仍遭原告Ａ女拒絕而以手推
    開。被告再度口中唸唸有詞而擲杯茭數次方得聖茭，隨稱要
    求原告Ａ女到神明廳旁之雜物間內「作夫妻」等語，原告Ａ
    女予以拒絕，被告擲杯茭詢問神明，本次法事是否有辦好而
    得聖茭，並一再重複交代原告Ａ女，不得將其猥褻原告Ａ女
    之事告知父親，否則會災厄不斷，臨行前，又稱：「我要走
    了，再給我抱一下、親一下」等語，並上前接續抱住原告Ａ
    女，且隔著衣服，以手抓捏原告Ａ女之左側胸部10幾秒鐘，
    強吻原告Ａ女之嘴唇約10幾秒鐘。被告以上開違反原告Ａ女
    意願之方法強制猥褻原告Ａ女得逞，其所為已造成原告Ａ女
    心靈嚴重創傷，原告女及Ａ女之父同受此打擊，均感痛苦萬
    分，爰依民法第184 條第1 項前段及第195 條第1 項之規定
    ，請求被告賠償非財產上之損害。並聲明：(一)被告應給付原
    告Ａ女、Ａ女之父各新臺幣（下同）60萬元，並自本起訴狀
    繕本送達之翌日起至清償日止，按年息百分之5 計算之利息
    。(二)願供擔保請准宣告假執行。(三)訴訟費用由被告負擔。
三、被告則以：
（一）原告前揭起訴所指各節與事實均尚有未合，蓋被告年事已
      高、身體不好，且原告家中樓梯並無扶手，需人攙扶始能
      上、下樓；又其於原告家中3 樓神明廳僅待了5 、6 分鐘
      ，下樓後，在1 樓則待了3 、40分鐘才離開，倘若被告確
      有如原告所述之強制猥褻行為，理應迅速離開原告家中才
      合乎常情；再被告係應原告Ａ女之請求，始前往原告家中
      ，被告依照宗教儀式施作法事時口中乃含有符水，可能因
      此導致被告口中之符水噴到原告Ａ女身上，警方才會在原
      告Ａ女之胸部採集到被告唾液之檢體；假如被告有意染指
      原告Ａ女，當時僅有原告Ａ女與被告兩人在場，被告為達
      到目的，大可利用原告Ａ女對神明敬畏之心裡、假借神佛
      指示之名義，要求原告Ａ女配合被告之要求，而遂行目的
      ；退步言之，如被告有意侵犯原告Ａ女之身體，被告亦大
      可在原告Ａ女獨自1 人前往被告家中時，利用原告Ａ女形
      單影隻、孤立無援之機會，脅迫原告Ａ女配合，以逞被告
      之私慾，豈會大費周章到原告Ａ女之住處後，才對其上下
      其手；況且被告與原告Ａ女之父本係舊識，又有交情，不
      可能對原告Ａ女做出如此之行為，否則一旦被揭發，被告
      將顏面盡失，無法在鄉里間立足。後又改稱：實情應是原
      告Ａ女以雙手抱住被告頭部，要被告吸原告Ａ女右邊之乳
      頭，被告始會忍不住吐了出來，而將口中之符水噴在原告
      Ａ女之乳頭上，被告係為了顧及原告Ａ女的面子，之前才
      未提及之。
（二）按損害之發生或擴大，被害人與有過失者，法院得減輕賠
      償金額，或免除之。本件倘被告確有如原告所指之強制猥
      褻行為，原告Ａ女之父屬亦與有過失，蓋原告Ａ女之父為
      原告Ａ女之法定代理人，理應盡到保護之責任，但原告Ａ
      女之父卻未善盡職責，將未成年之原告Ａ女1 人獨自遺留
      在家，並疏於對原告Ａ女平日之管教，亦未灌輸其保護自
      身安全之觀念，核其情形原告Ａ女之父難辭其咎，自有過
      失。所謂損害之發生或擴大，被害人與有過失者，係指被
      害人苟能盡善良管理人之注意，即得避免其損害之發生或
      擴大，乃竟不注意，致有損失發生或擴大之情形而言。又
      被害人之法定代理人就損害之發生如有過失，亦屬民法第
      217 條所定之「被害人與有過失」，而有過失相抵原則之
      適用（最高法院78年度臺上字第703 號、69年度臺上字第
      3553號判決意旨參照）。故原告Ａ女應就其父親即原告Ａ
      女之父之過失，導致損害之發生或擴大，負與有過失之責
      任等語，資為抗辯。並聲明：1.原告之訴駁回。2.訴訟費
      用由原告負擔。
四、得心證之理由：
（一）查原告主張被告於98年2 月14日，利用至原告家中施作法
      事之機會，見原告Ａ女年幼可欺，即基於強制猥褻之犯意
      ，假借神佛之名，向Ａ女行上述強制猥褻之行為等情，業
      經臺灣彰化地方法院檢察署檢察官提起公訴，本院刑事庭
      審理後，以98年度訴字第806 號判決，認定被告犯刑法第
      224 條強制猥褻罪，處被告有期徒刑2 年6 月，並經臺灣
      高等法院臺中分院以99年度上訴字第779 號判決駁回被告
      之上訴而確定在案，有前開2 刑事判決在卷可稽（見本院
      卷第5-8 、58-62 頁），本院審酌上開刑事判決，刑事事
      實審法院均已於理由欄內詳敘認定被告犯罪事實之依據及
      憑以認定之理由，其認事用法均無違誤，本院於審理本件
      民事損害賠償事件時，自得予以引用，而據為不利於被告
      之認定。是原告主張被告不法侵害其權利之事實堪可認定
      。
（二）被告雖以其身體不好需人攙扶，又其施作法事時，口中之
      符水噴到原告Ａ女身上，以及原告Ａ女強迫被告吸吮原告
      Ａ女之乳頭，警方才會在原告Ａ女之胸部，採集到被告唾
      液之檢体，且其與原告Ａ女之父係舊識，並無強制猥褻原
      告Ａ女之動機等語抗辯。然前揭刑事案件中，警方自原告
      Ａ女胸部所採集之唾液檢體，與被告之DNA 型別相符，有
      內政部警政署刑事警察局98年3 月25日邢醫字第09800285
      12號鑑驗書附於上揭刑事案件偵查卷內可按（見臺灣彰化
      地方法院檢察署98年度偵字第1759號卷第64頁），經核與
      原告Ａ女指證被告有以嘴吸吮其胸部乙節相合；且原告Ａ
      女於警詢、偵訊及本院刑事庭審理時之前後陳述相互一致
      ，並無明顯矛盾之處，故原告Ａ女前開所為之指稱，應可
      採信。反觀被告於警詢及第1 次偵訊時，先否認有任何與
      原告Ａ女親吻或親密之身體接觸行為；在第2 次偵訊及本
      院最後1 次言詞辯論期日時，則改稱係遭原告Ａ女強吻、
      強抱（見臺灣彰化地方法院檢察署98年度偵字第1759號卷
      第第4 、25-26 、41頁，本院卷第75頁）；後在本院審理
      時（不含最後1 次言詞辯論期日），又辯稱係其施作法事
      時，口中之符水不小心噴到原告Ａ女之身上等語（見本院
      卷第41頁），姑且不論事發當時係屬冬末春初之際，原告
      Ａ女係穿著外套，經被告自承在卷（見本院卷第64頁），
      符水何以得透過外套浸濕原告Ａ女之胸部？被告所辯乃有
      違常情，且被告先後所為之供述歧異甚大，亦乏所據，足
      徵被告上開所辯，均不可採。另被告雖復辯稱其身體不好
      ，需人攙扶，並無強制猥褻原告Ａ女之能力等語，然觀諸
      被告於刑事案件偵查中提出之診斷證明記載，病名為慢性
      胃炎及頭痛、眩暈等（見臺灣彰化地方法院檢察署98年度
      偵字第1759號卷44、45頁），且酌以被告到庭應訊時，得
      行走自如、清楚陳述答辯意旨等情，尚難認定被告因此即
      屬喪失強制猥褻行為能力之人。再被告縱與原告Ａ女之父
      係舊識，然亦不足以逕行認定被告即無強制猥褻原告Ａ女
      之動機，而為有利於被告之證明。參以被告於偵訊、本院
      審理時陳稱：其與原告2 人並無仇恨，交情很好，事情發
      生之前，原告2 人常常到其住處等語（見臺灣彰化地方法
      院檢察署98年度偵字第1759號卷第24頁，本院卷第31頁）
      ，衡情原告Ａ女當無於上揭刑事案件中惡意誣陷被告、而
      為虛偽證言之可能，原告Ａ女於前揭刑事案件調查審理過
      程中所為之證述，應屬可採，被告確有如上之強制猥褻行
      為無訛。
（三）按不法侵害他人之身體、健康、名譽、自由、信用、隱私
      、貞操，或不法侵害其他人格法益而情節重大者，被害人
      雖非財產上之損害，亦得請求賠償相當之金額。前項規定
      ，於不法侵害他人基於父、母、子、女或配偶關係之身分
      法益而情節重大者，準用之。民法第195條第1項前段、第
      3 項分別定有明文。本件被告以上開強制猥褻之行為，侵
      犯原告Ａ女之性自主權，原告Ａ女時為就讀國三之學生，
      年僅15歲，其因此遭受嚴重之驚嚇及恐懼，自不待言，足
      認Ａ女精神上受有重大之痛苦；另被告之前揭行為侵害原
      告Ａ女之父基於父母關係之身分法益情節重大，亦可認定
      ，是原告依前揭侵權行為損害賠償之規定，請求被告負損
      害賠償之責任，於法乃屬有據，應予准許。
（四）復按慰藉金之賠償須以人格權遭遇侵害，使精神上受有痛
      苦為必要，其核給之標準固與財產上損害之計算不同，然
      非不可斟酌雙方身分資力與加害程度，及其他各種情形核
      定相當之數額（最高法院51年臺上字第223 號判例參照）
      。非財產上損害之慰撫金數額，究竟若干為適當，應斟酌
      兩造身分、地位、經濟狀況、加害程度及其他各種情形，
      俾為審判之依據。本院審酌原告Ａ女遭被告強制猥褻時才
      15歲多，生理及心理均未臻成熟，故而原告Ａ女因被告上
      開行為所生之驚恐及身心受創巨大實可想見；原告Ａ女之
      父與妻子離婚後，獨自扶養原告Ａ女，父兼母職，已屬不
      易，忙碌工作之餘，尚須安撫照料身心受創之原告Ａ女，
      及勇於面對友人背叛帶來之信任幻滅；被告為37年次之成
      年人，其認原告Ａ女年幼可欺，即不顧原告Ａ女為友人之
      女，而違反原告Ａ女意願，妨害原告Ａ女之性自主能力，
      為上開強制猥褻之行為，嚴重影響原告Ａ女之身心健康與
      人格發展。另審酌原告Ａ女目前為學生，原告Ａ女之父為
      國小畢業，在鐵工廠擔任臨時工，無固定月薪，每月工作
      日數不定，日薪約1,700 元，目前租屋居住，月租5,500
      元，需扶養2 名子女；被告係國小畢業，目前無工作，收
      入來源為幫別人處理法事所獲得之紅包，也有在種芭樂和
      稻米，名下有5 筆土地、1 棟建物及4 輛汽車，有稅務電
      子閘門財產所得調件明細表附卷可考（見本院卷第34-37
      頁），為兩造所不爭執，應認屬實。認原告Ａ女請求被告
      賠償精神上（非財產上）之損害60萬元，尚屬允當；惟原
      告Ａ女之父請求被告賠償精神上（非財產上）之損害60萬
      元，則屬略高，應核減為賠償原告Ａ女之父30萬元，方屬
      允當，原告Ａ女之父逾此範圍之請求，自難准許。
（五）按損害之發生或擴大，被害人與有過失者，法院得減輕賠
      償金額，或免除之；前二項之規定，於被害人之代理人或
      使用人與有過失者，準用之，民法第217 條第1 、3 項分
      別定有明文。又當事人主張有利於己之事實者，就其事實
      有舉證之責任。民事訴訟法第277 條前段定有明文。經查
      ，原告Ａ女雖為未成年人，然已就讀國中三年級，並非屬
      無自理能力之人，依法並無不得容任原告Ａ女自行在家之
      規範，故原告Ａ女之父因工作所需、北上工作，遺留原告
      Ａ女1 人在家，並無任何過失可言；再被告對於其所辯稱
      之原告Ａ女未告知原告Ａ女保護自身安全一節，亦未能舉
      證佐之，故本件原告Ａ女之父對於事件之發生，並無具備
      任何過失可言，被告抗辯本件請求應有過失相抵規定之適
      用，自不足取。
（六）末按給付無確定期限者，依民法第229 條第2 項之規定，
      債務人於債權人得請求給付時，經其催告而未為給付，自
      受催告時起，負遲延責任；其經債權人起訴而送達訴狀者
      ，與催告有同一效力；而遲延之債務，以支付金錢為標的
      者，債權人得請求依法定利率計算之遲延利息；應負利息
      之債務，其利率未經約定，亦無法律可據者，週年利率為
      百分之5 ，民法第233 條第1 項、第203 條載有明文。本
      件侵權行為之損害賠償請求權於行為時即已發生，但其給
      付無確定期限，故原告併請求被告應給付自刑事附帶民事
      起訴狀繕本送達之翌日即99年1 月22日起至清償日止，按
      年息百分之5 計算之利息，乃屬有據。
五、綜上所述，原告依侵權行為法律關係，請求被告給付原告Ａ
    女60萬元、原告Ａ女之父30萬元，及各自刑事附帶民事起訴
    狀繕本送達翌日即均自99年1 月22日起至清償日止，按年息
    百分之5 計算之法定遲延利息，為有理由，應予准許，逾此
    數額之請求，即非正當，應予駁回。
六、本件原告陳明願供擔保聲請宣告假執行，經核原告勝訴部分
    ，於法並無不合，爰酌定相當擔保金額宣告之。至於原告敗
    訴部分之請求既為無理由，其假執行之聲請，已失所附麗，
    併予駁回。
七、本件事證已臻明確，兩造其餘攻擊防禦方法及舉證，與本件
    判決結果並無影響，爰不逐一論述。
八、本件原告提起刑事附帶民事訴訟，而由本院刑事庭依刑事訴
    訟法第504條第1項規定，裁定移送前來，依同條第2 項規定
    免繳納裁判費，於本院審理期間，本件亦無其他必要訴訟費
    用，是無訴訟費用負擔之問題，併予敘明。
中    華    民    國    99    年     9     月    8    日
                  民事第三庭    法  官  林秉暉
正本係照原本作成。
如對本判決上訴，須於判決送達後20日內向本院提出上訴狀。如
委任律師提起上訴者，應一併繳納上訴審裁判費。
中    華    民    國    99    年    9     月    8     日
                                書記官  廖春慧

司法院資訊處製作；財團法人民間司法改革基金會備份。
